臺灣高雄地方法院民事判決
111年度雄小字第2952號
原      告  富邦產物保險股份有限公司

法定代理人  賴榮崇  
訴訟代理人  陳宏政  


被      告  吳尚軒  

上列當事人間請求損害賠償(交通)事件，本院民國111年12月13
日辯論終結，判決如下：
    主      文
被告應給付原告新臺幣玖萬貳仟壹佰參拾貳元，及自民國一一一
年十月十二日起至清償日止，按年息百分之五計算之利息。
訴訟費用新臺幣壹仟元由被告負擔。
本判決原告勝訴部分得假執行。但被告新臺幣玖萬貳仟壹佰參拾
貳元為原告預供擔保後，得免為假執行。
    事實及理由
壹、程序部分：
　　按訴狀送達後，原告不得將原訴變更或追加他訴，但擴張或
    減縮應受判決事項之聲明者，不在此限，民事訴訟法第255
    條第1項第3款定有明文，且上開規定為簡易訴訟程序所準用
    ，為同法第436條第2項所明定。本件原告起訴時原聲明：被
    告應給付原告新臺幣（下同）141,633元，及自起訴狀繕本
    送達翌日起至清償日止，按年息5％計算之利息，嗣於本院審
    理中變更訴之聲明為：被告應給付原告92,132元，及自起訴
    狀繕本送達翌日起至清償日止，按年息5％計算之利息（見本
    院卷第111頁），核屬縮減應受判決事項之聲明，揆諸前揭
    規定，應予准許。
貳、實體部分：
一、原告主張：被告於民國109年9月18日7時46分許，騎乘車牌
    號碼000-0000號普通重型機車，行經高雄市苓雅區五福一路
    與和平一路口，因未遵守燈光號誌指揮（闖紅燈），不慎撞
    擊原告承保訴外人吳任婕駕駛之車牌號碼000-0000號自用小
    客車（下稱系爭車輛），系爭車輛因被告上開過失行為受有
    損害而送廠維修（下稱系爭事故），業由原告賠付92,132元
    ，為此，爰依保險代位及侵權行為之法律關係請求被告給付
    上開修復費用等語。並聲明：如上之聲明。
二、被告則以：不爭執系爭事故係因伊闖紅燈所致，惟伊目前無
    能力賠償，況系爭車輛僅是小擦撞而已，原告請求之修繕金
    額過高等語資為抗辯，並聲明：原告之訴駁回。
三、本院得心證之理由：
  ㈠按因故意或過失，不法侵害他人之權利者，負損害賠償責任
    ；汽車、機車或其他非依軌道行駛之動力車輛，在使用中加
    損害於他人者，駕駛人應賠償因此所受之損害；不法毀損他
    人之物者，被害人得請求賠償其物因毀損所減少之價額，民
    法第184條第1項前段、第191條之2及第196條定有明文。次
    按被保險人因保險人應負保險責任之損失發生，而對於第三
    人有損失賠償請求權者，保險人得於給付賠償金額後，代位
    行使被保險人對於第三人之請求權。但其所請求之數額，以
    不逾賠償金額為限，民法保險法第53條第1項分別定有明文
    。
  ㈡經查：原告主張之上揭事實，業據其提出初步分析研判表、
    理賠申請書、估價單、系爭車輛毀損照片、發票、行車執照
    等件為證（見本院卷第13頁至31頁），並有相關事故資料在
    卷可稽（見本院卷第39頁至83頁），又被告不否認因闖紅燈
    ，致發生系爭事故，造成系爭車輛受有損害，堪認被告就系
    爭事故確有過失，揆諸前開規定，被告自應就其過失行為致
    系爭車輛之損害負賠償責任。就原告主張因系爭事故而支出
    維修費用92,132元部分，則為被告所否認。觀諸原告所提供
    之毀損照片，可知系爭車輛左右大燈、前保險桿等係遭被告
    車輛撞擊所致，是上開受損項目均屬系爭車輛所必須支出之
    修繕費用，又被告未提出相關證據證明其主張為真，是被告
    上開抗辯不足為採。
　㈢復按不法毀損他人之物者，被害人得請求賠償其物因毀損所
    減少之價額，民法第196條定有明文。再者，依民法第196條
    請求賠償物被毀損所減少之價額，得以修復費用為估定之標
    準，但以必要者為限（例如︰修理材料以新品換舊品，應予
    折舊），此有最高法院77年度第9次民事庭會議決議可資參
    照。又系爭車輛之修繕費，既以新品更換被毀損之舊零件，
    則原告以修繕費作為損害賠償之依據時，自應將零件折舊部
    分予以扣除始屬合理。本件原告原主張系爭車輛修復費用14
    1,633元（含零件費用132,003元、工資費用9,630元），此
    有前開估價單及發票在卷可稽。依行政院所頒固定資產耐用
    年數表及固定資產折舊率表，非運輸業用客車、貨車之耐用
    年數為5年，依平均法計算其折舊結果（即以固定資產成本
    減除殘價後之餘額，按固定資產耐用年數表規定之耐用年數
    平均分攤，計算折舊額），每年折舊率為5 分之1 ，並參酌
    營利事業所得稅查核準則第95條第6 項規定「 固定資產提
    列折舊採用定率遞減法者，以1 年為計算單位，其使用期間
    未滿1 年者，按實際使用之月數相當於全年之比例計算之，
    不滿1月者，以1 月計」，系爭車輛自出廠日107年7月（見
    本院卷第31頁），迄本件車禍發生時即109年9月18日，已使
    用2年3月，則零件扣除折舊後之修復費用估定為82,502元【
    計算方式：1.殘價＝取得成本÷( 耐用年數＋1)即132,003÷(5+
    1)≒22,001（小數點以下四捨五入）；2.折舊額 ＝(取得成本
    －殘價)×1/（耐用年數）×（使用年數）即(132,003－22,001)
     ×1/5×（2+3/12）≒49,501（小數點以下四捨五入）；3.扣
    除折舊後價值＝（新品取得成本－折舊額）即132,003－49,501
    ＝82,502】，加計不必折舊之工資費用9,630元，合計系爭車
    輛之必要修繕費用為92,132元（計算式：  82,502元＋9,630
    元＝92,132元）。
四、綜上所述，原告依保險代位及侵權行為之法律關係，請求被
    告給付92,132元，及自起訴狀繕本送達被告翌日即111年10
    月12日（見本院卷第95頁送達證書）起至清償日止，按年息
    5%計算之利息，為有理由，應予准許，逾此部分，則無理由
    ，應予駁回。
五、本件依小額訴訟程序為被告敗訴之判決，依民事訴訟法第43
    6 條之20規定，依職權宣告假執行及被告預供擔保，得免為
    假執行。
六、訴訟費用負擔之依據：依民事訴訟法第78條。
中　　華　　民　　國　　111 　年　　12　　月　　20　　日
                    高雄簡易庭　法　官  張茹棻
以上正本係照原本作成。
民事訴訟法第436條之24第2項：對於本判決之上訴，非以違背法
令為理由，不得為之。
如對本判決上訴，須於判決送達後20日內向本院提出上訴狀，並
須表明原判決所違背之法令及其具體內容與依訴訟資料可認為原
判決有違背法令之具體事實之上訴理由。（均須按他造當事人之
人數附繕本）。
中　　華　　民　　國　　111 　年　　12　　月　　20　　日
                                書記官  黃振祐